---
title: "Neparametricke testy"
author: "S Vondracek"
date: "`r Sys.Date()`"
output: word_document
---

```{r}
library(tidyverse)
```


Cílem tohoto projektu je pomocí vhodného neparametrického testu ověřit, zda je 
bakalářský obor Energetika obtížnější, než obor Strojní inženýrství.
Testování bude probíhat poměrně jednoduchým způsobem, který jsem zvolil
pouze pro účely tohoto úkolu, a nelze jej považovat za příliš sofistikovaný  

Naše hypotéza stojí na předpokladu, že oba obory navštěvují studenti se stejnými
předpoklady pro skládání zkoušek. Porovnáním známek v obou skupinách tak můžeme 
zodpovědět výzkumnou otázku, zda se známky napříč obory liší.

```{r}
#  data
data_stud <- as_tibble(read_csv("./data.csv")) %>% map_df(~round(., 2))
data_stud
```


```{r}
summary(data_stud)
```


```{r}
map_df(data_stud, ~var(., na.rm=TRUE))
```
Vidíme, že studenti Energetiky mají větší variabilitu co se týče známek


```{r}
data_stud %>% 
  mutate(id = 1:nrow(data_stud)) %>% 
  pivot_longer(cols = -id) %>% 
  ggplot(data = .,
         aes(x = value, fill=name)) + 
  geom_density(alpha = 0.5) +
  ggtitle("Jádrová hustota obou skupin") +
  scale_x_continuous("Průměr známek") +
  scale_y_continuous("Hustota pravděpodobnosti") +
  labs(fill = "Obor")
```

Pro porovnání obou skupin studentů bude vhodné vykrelit jejich jádrovou hustotu.
Vidíme, že obor energetika se vyznačuje tím, že studenti mají variabilnější 
průměr svých známek.

```{r}
data_stud %>% 
  mutate(id = 1:nrow(data_stud)) %>% 
  pivot_longer(cols = -id) %>% 
  ggplot(data = .,
         aes(y = value, x=name, fill=name)) + 
  geom_boxplot()
```

Rovněž boxplot, nikoliv překvapivě, podporuje naše zjištění.

## Neparametrické testy

Nyní pomocí neparametrických testů otestujeme hypotézu, zda  

$H_0: \mu_{m_eng} = \mu_{energ}$

Tuto rovnici můžeme převést do tvaru

$H0: \mu_{meng} - \mu_{energ} = 0 $

```{r}
wilcox.test(data_stud$m_eng, data_stud$energ, alternative="two.sided")
```


